【裁判字號】    97,消債更,170
【裁判日期】    981124
【裁判案由】    更生事件
【裁判全文】
臺灣士林地方法院民事裁定           97年度消債更字第170號
聲  請  人
即  債務人  甲○○○○○○
                        號11.
上列當事人聲請更生事件，本院裁定如下：
    主  文
債務人甲○○○○○○自中華民國九十八年十一月二十四日下午
五時起開始更生程序。
命司法事務官進行本件更生程序。
    理  由
一、按債務人與金融機構協商成立者，不得聲請更生或清算，但
    因不可歸責於己之事由，致履行顯有重大困難者，不在此限
    。本條例施行前，債務人依金融主管機關協調成立之中華民
    國銀行公會會員辦理消費金融案件無擔保債務協商機制與金
    融機構成立之協商，準用前項之規定，消費者債務清理條例
    第151 條第5 項、第6 項分別定有明文。次按，債務人不能
    清償債務或有不能清償之虞，且無擔保或無優先權之債務總
    額未逾新臺幣（下同）1,200 萬元者，於法院裁定開始清算
    程序或宣告破產前，得向法院聲請更生，觀諸消費者債務清
    理條例第3 條、第42條第1 項規定自明。又法院開始更生程
    序之裁定，應載明其年、月、日、時，並即時發生效力。法
    院開始更生或清算程序後，得命司法事務官進行更生或清算
    程序，必要時得選任律師、會計師或其他適當之自然人或法
    人一人為監督人或管理人，復為同條例第45條第1 項、第16
    條所明定。
二、聲請意旨略以：債務人有不能清償債務之情事，前曾於民國
    95年間依照「中華民國銀行公會會員辦理消費金融案件無擔
    保債務協商機制」請求共同協商債務清償方案，並協商成立
    ，協商條件為每月還款新臺幣2 萬416 元。惟債務人因父親
    罹患胃癌無法工作，母親罹患重症肌無力症而失業，且債務
    人之弟是遲緩兒，亦無法自力更生，致債務人扶養支出增加
    ，已無力依原協商條件清償債務。故債務人係因不可歸責於
    己，致履行協商條件顯有重大困難。且債務人無擔保或無優
    先權之債務總額未逾1,200 萬元，復未經法院裁定開始清算
    程序或宣告破產，爰向本院聲請更生等語。
三、經查，債務人所主張之上開事實，業據提出中華民國銀行公
    會會員辦理消費金融案件無擔保債務協商機制所簽立之協議
    書及無擔保債務還款計畫（見本院卷第18至20頁）、財團法
    人金融聯合徵信中心當事人綜合信用報告─債務清理條例前
    置協商專用債權人清冊（見本院卷第21頁、第27至29頁）等
    為證，核閱屬實。佐諸債務人自陳其父親王文賢罹患胃癌無
    法工作、其母親王陳守貴罹患重症肌無力症而失業及其弟王
    偉霖為遲緩兒等情，提出王文賢之中央健康保險局所核發之
    重大傷病免自行部分證明卡影本（見本院卷第22頁）、台北
    醫學院附設醫院之診斷證明書影本（見本院卷第23頁）、王
    陳守貴之全民健康保險重大傷病核定審查通知書（見本院卷
    第201 頁）、國防醫學院三軍總醫院附設民眾診療服務處診
    斷證明書（見本院卷第200 頁）、離職證明書（見本院卷第
    203 頁）、王偉霖之中華民國身心障礙手冊影本（見本院卷
    第24頁）等資料，堪認為真正。又債務人提出95、96年度綜
    合所得稅各類所得資料清單（見本院卷第213 頁、第215 頁
    ）、勞工保險被保險人投保資料表（見本院卷第37至38頁）
    、債務人任職於路益股份有限公司之薪資單影本（見本院卷
    第217 至227 頁）、債務人之第一銀行存摺薪資轉帳內頁影
    本（見本院卷第228 至243 頁）等資料所示，債務人目前每
    月平均收入約3 萬餘元，其薪資扣除協商金額後，所餘之金
    額不足1 萬元。以內政部公布98年度臺北縣最低生活費為1
    萬792 元觀之，上開餘額已難維持債務人之基本生活，遑論
    支付扶養費用。準此以觀，債務人主張其有不可歸責於己之
    事由，致履行協商條件顯有困難，堪認為真實。復查，債務
    人無同條例第6 條第3 項、第8 條或第46條各款所定駁回更
    生聲請之事由存在，則債務人聲請更生，應屬有據，揆諸首
    開說明，應予開始更生程序，並命司法事務官進行本件更生
    程序。
四、爰裁定如主文。
中    華    民    國    98    年    11    月    24    日
                  民事第一庭  法      官  黃珮禎
上為正本係照原本作成。
本件不得抗告。
中    華    民    國    98    年    11    月    24    日
                              書  記  官  周嫣蘋


司法院資訊處製作；財團法人民間司法改革基金會備份。
